臺灣高等法院臺中分院民事裁定
111年度醫再更一字第1號
再審原告    陳儀軒  


再審被告    林茂仁  
            中國醫藥大學附設醫院

法定代理人  周德陽  
上列當事人間請求損害賠償事件，再審原告對於民國108年2月26
日本院107年度醫上字第11號確定判決提起再審，經最高法院第
一次發回更審，本院裁定如下：
    主  文
再審之訴駁回。
再審訴訟費用由再審原告負擔。
    事實及理由
一、再審原告主張：伊因騎機車摔倒而致手部痠疼，先於民國10
    4年10月21日、105年1月16日至南投醫院骨科門診，經該院
    陳俊步醫師各診斷為右側腕挫傷並三角韌帶損傷、右側遠端
    橈尺關節半脫位；伊另於104年12月21日至中國醫藥大學草
    屯分院就診，經該院周怡君醫師診斷為右手腕尺側肌腱炎，
    前揭2位專科醫師均未要求伊進行手術治療，足見再審被告
    林茂仁（下稱林茂仁)為伊施行手術係違反醫療常規。又伊
    於民國105年1月18日手術後，右手不斷抖動抽蓄，向再審被
    告中國醫業大學附設醫院（下稱中國附醫)住院醫師反應，
    並未獲任何處理，伊於同年1月20日出院但一直未恢復健康
    ，遂分別前往惠和醫院門診檢查結果為右手腕緊繃、手腕關
    節半脫位、韌帶重建鋼釘內固定、拔釘子後手腕脫位，及前
    往佑民醫院門診檢查結果為右手腕韌帶疾病，右手腕手術部
    位復發脫位；顯見林茂仁所施作之手術違反必要之注意義務
    ，所施行之手術完全失敗。惟本院107年度醫上字第11號判
    決（下稱原確定判決)採納衛生福利部醫事審議委員會之鑑
    定意見，認手術成功，並無疏失，顯與事實不符，原確定判
    決有民事訴訟法第496條第1項第1款、第13款規定之再審事
    由等情。爰對原確定判決提起再審之訴，求為判決：㈠原確
    定判決廢棄。㈡上開廢棄部分，再審被告應連帶給付再審原
    告新臺幣（下同）500萬元，及自再審起訴狀繕本送達翌日
    起至清償日止，按年息5％計算之利息。
二、再審被告方面：再審被告未提出書狀作何聲明或陳述。
三、按再審之訴，應於30日之不變期間內提起。前項期間，自判
    決確定時起算，判決於送達前確定者，自送達時起算；其再
    審之理由發生或知悉在後者，均自知悉時起算。再審之訴不
    合法者，法院應以裁定駁回之，民事訴訟法第500第1項、第
    2項前段、第502條第1項分別定有明文。次按，所謂再審之
    訴不合法，係指再審之訴不合程式或已逾再審期間，或法律
    上不應准許者而言（最高法院48年台抗字第188號判決先例
    、70年度台抗字第504號裁定意旨參照）。又對於第二審判
    決於上訴期間內提起上訴，第三審法院以其上訴逾越期間以
    外之其他不合法情形，以裁定駁回其上訴者，對原判決提起
    再審之訴時，其再審不變期間應自裁定確定之翌日起算（司
    法院院解字第3007號解釋、最高法院78年台抗字第149號號
    判決先例意旨參照）。
四、經查：　　
  ㈠再審原告於110年11月12日向本院提出民事聲明再審狀，雖記
    載：「原審案號：109年度醫再字第2號」、「…再審原告對
    臺灣高等法院臺中分院109年度醫再字第2號民事判決表示不
    服，提起上訴，經最高法院110年度台上字第2859號民事裁
    定駁回。再審原告收到最高法院判決後，爰於法定期間內，
    對原確定判決提起再審之訴…」等語（見本院醫再3卷第3頁
    ）；惟於110年12月8日另委任陳敬升律師提出民事再審之訴
    補充理由二狀，則載明：「原案號：107年度醫上字第11號
    」、「為不服原確定判決（臺灣高等法院臺中分院108年2月
    26日107年度醫上字第11號、心股），業已提起再審之訴…」
    等語（見本院醫再3卷第25頁）；復於111年1月7日提出民事
    聲請狀，記載：「再審原告陳儀軒曾於110年11月間因不服
    原確定判決即臺灣高等法院臺中分院108年2月26日107年度
    醫上字第11號民事判決（心股），提起再審之訴，而不是對
    鈞院110年3月9日109年度醫再字第2號民事判決，提起再審
    之訴…」等語（見本院醫再3卷第47頁），是依再審原告前揭
    書狀所載，再審原告既已明確表示係針對本院107年度醫上
    字第11號判決即原確定判決，提起再審之訴，合先敘明。
  ㈡復按，當事人以有民事訴訟法第496條第1項第1款適用法規顯
    有錯誤之情形提起再審之訴，應認此項理由於裁判送達時，
    當事人即可知悉，故計算是否逾30日之不變期間，應自裁判
    確定時起算，無同法第500條第2項但書再審理由知悉在後之
    適用（最高法院70年台再字第212號判決先例參照）。又當
    事人不在法院所在地住居者，計算法定期間，應扣除其在途
    之期間。但有訴訟代理人住居法院所在地，得為期間內應為
    之訴訟行為者，不在此限，民事訴訟法第162條第1項亦定有
    明文。可知在途期間之規定，係為解決當事人及其訴訟代理
    人之住居所或事務所均距法院過遠，無法於法定期間內為一
    定之訴訟行為而設。準此，如當事人及其訴訟代理人均不住
    居或設事務所於法院所在地，而法院已依同法第132條規定
    向有受送達權限之訴訟代理人為送達者，則該訴訟代理人自
    受送達時起，既可於法定期間內為一定之訴訟行為，其所應
    扣除之在途期間，即應以該訴訟代理人之受送達處所為計算
    基準，而非以當事人之住居所為據，始符法律所定「扣除在
    途期間」之原意(最高法院96年度台抗字第315號裁定意旨參
    照)。本件再審原告對原確定判決提起上訴後，最高法院係
    於109年7月8日裁定駁回其上訴後，該裁定於109年7月21日
    送達再審原告授與特別代理權之訴訟代理人黃清濱律師位於
    台北市之事務所而確定，有委任狀、送達證書附卷可參（見
    最高法院109年度台上字第1574號卷第117、215頁），依前
    揭說明，上訴人以適用法規顯有錯誤為由對原確定判決提起
    再審之訴，本件再審期間之不變期間，應自109年7月22日起
    算，且專屬本院管轄（司法院30年院字第2188號解釋意旨參
    照）。
　㈢又再審原告向本院提起本件再審之訴應扣除之在途期間，以
    該訴訟代理人受送達處所(台北市)核定為8日，經扣除在途
    期間，則本件再審之不變期間末日應為109年8月28日，是再
    審原告遲至110年11月12日始對原確定判決向本院提起本件
    再審之訴，主張原確定判決有民事訴訟法第496條第1項第1
    款之再審理由，顯已逾30日之不變期間，於法未合，應予駁
    回。
  ㈣另按，提起再審之訴之原告，如主張其再審理由知悉在後者
    ，應就所主張之事實負舉證之責任（最高法院30年抗字第44
    3號判決先例意旨參照）。又民事訴訟法第496條第1項第13
    款所謂當事人發現未經斟酌之證物，係指前訴訟程序事實審
    之言詞辯論終結前已存在之證物，因當事人不知有此，致未
    經斟酌，現始知之者而言。倘當事人早知有此證物得使用而
    不使用，即無所謂發見，自不得以之為再審理由（最高法院
    87年度台上字第1160號裁定意旨參照）。查再審原告以民事
    訴訟法第496條第1項第13款提起再審，雖據提出南投醫院診
    斷證明書、中國醫藥大學草屯分院診斷證明書，及惠和醫院
    病歷、佑民醫院病歷等資料，而認有足以影響判決之重要證
    物未經斟酌之再審事由；惟其遲誤提起再審之不變期日，已
    如前述，且再審原告於起訴狀內未未提出其知悉在後及遵守
    不變期間之證據，本件再審之訴自非適法；況且，觀之再審
    原告所提出之上開證據，均係再審原告自己之就診日期，其
    當然早知有此等證物存在，且其就診醫治情形既均係在原確
    定判決之訴訟程序事實審之言詞辯論終結前已存在，依上開
    說明，自非所謂發見未經斟酌之證物，即不得以之為再審理
    由，併予敘明。
　㈤綜上所述，上訴人以原確定判決有民事訴訟法第496條第1項
    第1款、第13款事由提起再審，已逾再審之不變期間，是再
    審原告依民事訴訟法第496條第1項第1、13款規定，提起本
    件再審之訴，為不合法，應予駁回。
　㈥本件事證已臻明確，再審原告其餘主張陳述及攻擊防禦方法
    ，核與判決之結果不生影響，爰不逐一論述，併此敘明。
五、據上論結，本件再審之訴為不合法，依民事訴訟法第502條
    第1項、第95條、第78條，裁定如主文。
中　　華　　民　　國　　111 　年　　7 　　月　　29　　日
                   醫事法庭   審判長法　官  楊熾光
                                    法　官  戴博誠
                                    法　官  莊宇馨
正本係照原本作成。
如不服本裁定應於裁定送達後10日內向本院提出抗告理由狀（須
按他造人數附具繕本），並繳納抗告裁判費新台幣1000元。因疫
情而遲誤不變期間，得向法院聲請回復原狀。　　　　　　　　
                                    書記官  黃粟儀
　　　　　　　　　　　　　　　　　　
中　　華　　民　　國　　111 　年　　7 　　月　　29　　日